臺灣嘉義地方法院交通事件裁定　　　　　　　　　　　九十三年度交聲字第四九號
　　原處分機關　交通部公路總局嘉義區監理所
　　異　議　人　甲○○
右列受處分人因違反道路交通管理處罰條例案件，對於原處分機關即交通部公路局嘉
義區監理所中華民國九十三年二月九日所為之處分（嘉監裁字第裁七０－ＬＡＡ００
三三一五號裁決書）聲明異議，本院裁定如左：
    主  文
原處分撤銷。
甲○○不罰。
    理  由
一、本件原處分機關以：受處分人甲○○於民國九十二年十月十八日上午十一時五十
    八分許，駕駛車牌號碼ＳＢ－０三七五號自小客車，沿嘉義市○○街速限時速三
    十公里路段由東往西行駛，行經該路八十號前路口時，以時速四十公里之速度超
    速行駛，並與由劉淑惠所騎乘自新闢道路由南往北行駛之車牌號碼ＴＬＣ—八九
    ０號機車發生事故，因而異議人遭嘉義市警察局舉發上開違規事項，原處分機關
    依據道路交通管理處罰條例第四十條第一項及第六十三條第一項，裁決受處分人
    罰鍰新臺幣（下同）一千七百元，並記違規點數一點。
二、異議人即受處分人則以：原處分機關認定其超速之證據為其在車禍後，接受警方
    詢問時，言及「開慢慢的，約三、四十公里」，但談話紀錄僅記載時速四十公里
    ，因而員警舉發其超速並無科學根據，且該談話記錄是否可為認定超速之證據，
    另該路段並無限速為三十公里之號誌或標誌，民眾如何可知速限為三十公里等語
    資為抗辯。經查：本件員警舉發受處分人違規之依據，係以１、異議人於警訊談
    話記錄供稱：行車速度時速四十公里等語；２、該路段未劃設車道線及行車分向
    線，在市區○○○路段，時速不得超過三十公里，因而舉發異議人有行車速度超
    過規定之最高時速之違規。惟本件原處分機關函請原舉發機關說明異議人違規之
    情形，依舉發機關函覆之意旨，其所憑之依據為異議人自稱時速四十公里，此有
    嘉義市警察局九十三年一月二十七日嘉市警交字第０九三００三一五四三號函影
    本一份在卷可稽。然此為異議人於異議意旨中所否認，參以一般人駕車時，必須
    注意周圍車況，除非特別留意，否則實難期待異議人可明確認知當時確實之車速
    若干？因此，原舉發與處分機關僅根據異議人陳述即認定其有超速之事實，舉證
    尚有不足。
三、綜上所陳，本件異議人遭舉發之交通違規情形，原舉發機關所憑之證據，其證明
    尚有不足，而原處分機關僅依據原舉發機關「舉發無誤」之函覆，未再加予詳查
    ，即遽而認定受處分人有舉發違規通知單所載之違規事實，據以為上開裁決，實
    屬未洽，本件異議人違規情形之證明既有不足，自應不罰，原處分機關之裁罰即
    有不當，應予撤銷。
據上論斷，應依道路交通案件處理辦法第二十條，裁定如主文。
中      華      民      國    九十三    年      三      月     十六     日
                                  臺灣嘉義地方法院交通法庭
                                      法  官    林  坤  志
右正本證明與原本無異。
如不服本裁定，應於裁定送達後五日內向本院提出抗告狀（應附繕本）。
中      華      民      國    九十三    年      三      月     十六     日
                                      書記官    黃  意  雯
